【裁判字號】    94,訴,975
【裁判日期】    950310
【裁判案由】    強盜
【裁判全文】
臺灣新竹地方法院刑事判決               94年度訴字第975號
公  訴  人  臺灣新竹地方法院檢察署檢察官
被      告  乙○○
                    巷8弄5號.
                    （現因另案在臺灣新竹監獄受刑中）
            丙○○
                  （現因另案在臺灣台中監獄台中分監受刑中）
共      同
指定辯護人  本院公設辯護人  甲○○
上列被告等因強盜案件，經檢察官提起公訴（94年度偵緝字第28
9 號、94年度偵字第6000號），本院判決如下：
    主  文
乙○○結夥三人以上竊盜，因脫免逮捕，當場施以強暴，未遂，
處有期徒刑年陸月。
丙○○結夥三人以上竊盜，因脫免逮捕，當場施以強暴，未遂，
處有期徒刑肆年。
    事實及理由
壹、構成犯罪事實：
    乙○○、丙○○及潘志峰（由臺灣苗栗地方法院判決確定）
    ，3 人因缺錢加以工作不穩定，竟共同出於為自己不法所有
    目的的犯罪意思聯絡及行為分擔，於民國93年3 月12日下午
    2 時許，由丙○○向不知情之舅舅江金源借得車號MJ-4805
    號自用小貨車，搭載潘志峰、乙○○，行經新竹市○○區○
    村路801 巷27號前，見路旁有擺放鋼筋無人看守，3 人乃商
    議行竊，遂下車著手行竊丁○○所有，擺放在路旁之鋼筋，
    於尚未得手之際，經丁○○聽聞狗吠外出查看當場發現後嚇
    阻，3 人見狀立即跳上車，由丙○○駕駛，潘志峰坐前座中
    間，乙○○坐前座右側，準備駕車離開，丁○○先上前舉起
    雙手擋在車前，隨即起身躍起以雙手握住方向盤，丙○○、
    乙○○及潘志峰3 人為脫免逮捕，由丙○○猛踩油門加速行
    駛，3 人並均試圖將丁○○雙手撥開，對其施以強暴手段而
    脫逃，並拖行丁○○數十公尺，而丁○○見車輛持續行駛無
    停車可能，只得鬆手跳車，因而造成丁○○脊椎裂傷之傷害
    （傷害部分未據告訴），嗣經記下車號，報警始循線查獲上
    情。
貳、認定犯罪事實所根據的證據及理由：
一、被告乙○○於檢察官偵查中、本院準備程序及審理程序訊問
    時之自白。
二、被告丙○○於警局詢問時、檢察官偵查中、臺灣高等法院臺
    中分院法官訊問時及本院準備程序及審理訊問時之自白。
三、證人即同案被告潘志峰於警詢時、偵查中及臺灣高等法院臺
    中分院法官訊問時之證述。
四、證人即被害人丁○○於警詢時、偵查中之指訴，及在臺灣高
    等法院臺中分院法官訊問時之證述，以及本院準備程序時之
    指訴
五、證人江金源即被告丙○○所駕駛上開自用小貨車之所有人於
    警詢時之證述，及該車照片影本8 幀在卷可證。
六、臺灣高等法院臺中分院94年度上易字391 號全卷及刑事判決
    1 份附卷可憑。
、論罪科刑的理由：
一、論罪：
（一）按刑法第329 條以強盜論，即以強盜罪相當條文處罰之意
      ，並非專指以同法第328 條第1 項之強盜論，故同法第33
      0 條所謂犯強盜罪，不僅指自始犯強盜罪而言，即依同法
      第329 條以強盜論者，亦包括之，如此項準強盜有同法第
      321 條第1 項各款情形之一，自應依同法第330 條論處（
      最高法院42年度臺上字第523 號判例參照）。又被告2 人
      夥同潘志峰為脫免逮捕，以猛踩油門加速行駛以及撥開置
      放在方向盤上的被害人手以甩開被害人，其強度尚未達使
      被害人不能抗拒之程度，然刑法之強盜罪，明文規定以強
      暴、脅迫至使不能抗拒為其構成要件，而刑法準強盜罪則
      無類此至不能抗拒之規定，故被告一有強暴、脅迫之實施
      ，即與準強盜之規定相當，而不以使人不能抗拒為必要（
      最高法院74年度台上字第3225號判決亦同此見解），是被
      告2 人夥同潘志峰結夥3 人著手竊盜行為之實施，然並未
      生取得贓物之結果，其犯罪尚屬未遂，而因脫免逮捕，當
      場施以強暴行為，被告所為係犯刑法第329 條之準強盜，
      而有同法第321 條第1 項第4 款、第2 項之情形，應依同
      法第330 條第1 項、第2 項之加重準強盜未遂罪論處。原
      起訴之檢察官認係觸犯刑法第329 條之準強盜罪，尚有未
      洽，而蒞庭之公訴檢察官於本院審理時已更正起訴事實為
      上開法條，併予敘明。
（二）共同正犯：被告乙○○、丙○○與同案被告即共犯潘志峰
      3 人間，具有犯意聯絡及行為分擔，為刑法第28條之共同
      正犯。
（三）刑罰減輕事由（未遂）：被告乙○○、丙○○及潘志峰3
      人雖已著手竊盜行為之實施，然未生取得被害人財物之結
      果，其犯罪尚屬未遂，爰依刑法第26條前段之規定，按既
      遂犯之刑度減輕其刑。
二、科刑：審酌被告2 人均年輕力壯，僅因缺錢工作不穩定即不
    思循正常途徑取得財物，竟共同結夥3 人竊取他人財物於未
    得財時，為被害人發覺且於被害人阻止其等離去時，竟為脫
    免逮補由被告丙○○以猛踩油門加速行駛之方式，且被告2
    人並以手撥開置放於方向盤的被害人手之強暴手段，用以甩
    開被害人而造成被害人受傷的犯罪動機、目的及手段，惟考
    量其犯罪手段尚非殘暴，兼衡被害人之身體所受傷害不大，
    而被害人於本院準備程序時亦到庭陳述願意給被告2 人自新
    的機會，加以被告2 人犯後均能坦白承認犯行，深具悔意等
    一切情狀，分別量處如主文所示之刑，以資懲儆。
肆、適用法律依據：
一、程序法方面：刑事訴訟法第299 條第1 項前段。
二、實體法方面：刑法第28條、第330 條第1 項、第2 項、第32
    9 條、第321 第1 項第4 款、第2 項、第26條前段，判決如
    主文。
本案經檢察官魏廷勳到庭執行職務。
中    華    民    國    95    年    3     月    10    日
                  刑事第四庭審判長法  官  林秋宜
                                  法  官  蔡欣怡
                                  法  官  馮俊郎
以上正本證明與原本無異。
如不服本判決，應於判決送達後10日內，向本院提出上訴狀（應
附繕本），上訴於臺灣高等法院。
中    華    民    國    95    年    3     月    13    日
                                  書記官  鄧雪怡
附錄本案論罪科刑實體法條全文：
＊刑法第330 條第1 項、第2 項：
犯強盜罪而有第321 條第1 項各款情形之一者，處7 年以上有期
徒刑。
前項之未遂犯罰之。
＊刑法第329 條：
竊盜或搶奪，因防護贓物、脫免逮捕或湮滅罪證，而當場施以強
暴脅迫者，以強盜論。
【刑法第321條第1 項第4 款、第2 項：
犯竊盜罪而有左列情形之一者，處6 月以上5 年以下有期徒刑：
四  結夥三人以上而犯之者。前項之未遂犯罰之。】


司法院資訊處製作；財團法人民間司法改革基金會備份。
